臺灣高雄地方法院刑事判決　　　　　　　94年度訴字第2078號
公　訴　人　臺灣高雄地方法院檢察署檢察官
被　　　告　丙○○
指定辯護人　本院公設辯護人　丁○○
上列被告因重傷害案件，經檢察官提起公訴（92年度偵字第
23141 號），本院判決如下：
    主  文
丙○○以加害生命、身體之事，恐嚇他人，致生危害於安全，處
拘役伍拾日，如易科罰金，以佰元折算壹日。緩刑貳年。
被訴業務過失傷害及傷害部分，公訴不受理。
    事  實
一、丙○○於民國92年10月12日13時10分許，駕駛車號YS-1817
    號營業小客車，與戊○○駕駛車號VP-0612 號自小客車搭載
    其友人陳美俐，在高雄縣大樹鄉台21線與興田路交岔路口擦
    撞，丙○○、戊○○及陳美俐下車後，丙○○基於加害他人
    生命、身體安全之犯意，當場對戊○○出言「要帶兄弟帶機
    絲」（台語）等語（意即要找同夥帶工具對付戊○○之意）
    ，使戊○○及陳美俐心生畏懼，致生危害於戊○○及陳美俐
    之安全。
二、案經戊○○訴由高雄縣政府警察局仁武分局報請臺灣高雄地
    方法院檢察署檢察官偵查起訴。
    理  由
壹、有罪部分：
一、程序方面
  (一)證人戊○○於警詢中之陳述有證據能力：
    本件證人戊○○於警詢中所為陳述，其性質雖屬傳聞證據，
    又其於本院審理時所為供述，經核與其警詢時之供述內容一
    致，且其警詢時之供述，查無符合同法第159 條之2 之情形
    ，本無證據能力可言，然因當事人於本院準備程序時就證人
    戊○○所為之上開警詢筆錄內容是否有證據能力，均表示無
    意見，且於本院審理時予以提示並告以要旨，且各經檢察官
    、被告及辯護人表示意見。當事人均已知上述筆錄乃傳聞證
    據，且均未於言詞辯論終結前對該等筆錄內容異議，已擬制
    同意其有證據能力，本院審酌上開筆錄作成時，較無人情施
    壓或干擾，亦無不當取供之情形，認為以之作為本案之證據
    亦屬適當，是其於警詢中之陳述自具有證據能力。
  (二)證人戊○○於偵查中之證述無證據能力
  1.按被告以外之人於審判外之言詞或書面陳述，除法律有規定
    者外，不得作為證據。又被告以外之人於偵查中向檢察官所
    為之陳述，除顯有不可信之情況者外，得為證據，刑事訴訟
    法第159 條第1 項、第159 條之1 第2 項分別定有明文。次
    按除法律另有規定者外，不問何人，於他人之案件，有為證
    人之義務，而證人除未滿16歲或因精神障礙，不解具結意義
    及效果者外，應命具結；又證人或鑑定人依法應具結而未具
    結者，其證言或鑑定意見，不得作為證據，刑事訴訟法第
    176 條之1 、第186 條第1 項、第158 條之3 分別定有明文
    。又法院於審判期日的調查證據程序，關於犯罪事實之調查
    與證明，只能以刑事訴訟法准許之法定證據方法（如被告之
    供述、人證、鑑定、文書、勘驗）為之。而告訴人係向司法
    警察機關或偵查機關申告犯罪事實而要求訴追之人，其於我
    國刑事訴訟法中，並非法定列舉之獨立證據方法，若以告訴
    人所陳親身經歷之被害經過，作為認定犯罪事實之依據時，
    乃居於證人之地位，亦即其證據方法為證人，必須踐行有關
    證人之證據調查程序，除非其有依法不得令其具結之情形，
    否則事實審法院應命其具結，若依法應具結而未具結時，該
    告訴人有關被害事實之陳述，無證據能力，法院不得援其陳
    述作為判決之基礎，最高法院93年度臺上字第5964號裁判意
    旨參照。
  2.本件告訴人戊○○於偵查中指述其遭被告恐嚇之經過，核屬
    居於證人之地位而陳述其親身經歷之事實，其無前述依法不
    得令具結之情事，卻未踐行合法具結之程序，自無證據能力
    。
  (三)證人陳美俐、吳國興於警詢中之證述有證據能力
  1.按被告以外之人（包括證人、鑑定人、告訴人、被害人及共
    同被告等）於審判外之陳述雖不符刑事訴訟法第159 條之1
    至之4 等4 條之規定，而經當事人於審判程序同意作為證據
    ，法院審酌該言詞陳述或書面陳述作成時之情況，認為適當
    者，亦得為證據；當事人、代理人或辯護人於法院調查證據
    時，知有刑事訴訟法第159 條第1 項不得為證據之情形，而
    未於言詞辯論終結前聲明異議者，視為有前項之同意，同法
    第159 條之5 定有明文。立法意旨在於傳聞證據未經當事人
    之反對詰問予以核實，原則上先予排除。惟若當事人已放棄
    反對詰問權，於審判程序中表明同意該等傳聞證據可作為證
    據；或於言詞辯論終結前未聲明異議，基於尊重當事人對傳
    聞證據之處分權，及證據資料愈豐富，愈有助於真實發見之
    理念，且強化言詞辯論主義，使訴訟程序得以順暢進行，上
    開傳聞證據亦均具有證據能力。
  2.本件證人陳美俐、吳國興於警詢中所為之陳述，其性質雖屬
    傳聞證據，惟其未再於法院審理中為陳述，且查無符合同法
    第159 條之1 至之4 等前4 條之情形，其所為之上開警詢筆
    錄內容，業經當事人於本院審判程序同意作為證據，並予以
    提示及告以要旨，且各經檢察官及被告等人表示意見。當事
    人已知上述筆錄乃傳聞證據，且均未於言詞辯論終結前對該
    等筆錄聲明異議，本院審酌證人陳美俐、吳國興於案發後於
    警詢所作之陳述，離案發時間最近，記憶猶新，故所作之陳
    述應較真實，依上開規定，是渠等於警詢中之證言應具有證
    據能力。
  (四)證人陳美俐於偵查中之證述有證據能力
    按被告以外之人於偵查中向檢察官所為陳述，除顯有不可信
    之情況者外，得為證據，同法第159 條之1 第2 項定有明文
    。偵查中對被告以外之人所為之偵查筆錄，或被告以外之人
    向檢察官所提之書面陳述，性質上均屬傳聞證據。惟現階段
    刑事訴訟法規定檢察官代表國家偵查犯罪、實施公訴，依法
    其有訊問被告、證人及鑑定人之權，證人、鑑定人且須具結
    ，而實務運作時，檢察官偵查中向被告以外之人所取得之陳
    述，原則上均能遵守法律規定，不致違法取供，其可信度極
    高。本件證人陳美俐於檢察官偵查中所為之證述，其未曾提
    及檢察官在偵查時有不法取供之情形，亦無顯不可信之情況
    ，依上說明，其於偵查中之證言自均具有證據能力。
二、實體方面
  (一)訊據被告丙○○矢口否認有何恐嚇告訴人戊○○之犯行，辯
    稱：我僅是說我朋友來的時候小心一點，沒有說要帶機絲（
    台語）云云。經查：上開犯罪事實，業據證人即告訴人戊○○迭於警詢中及本院審理時證稱：丙○○曾對我語出恐嚇表
    示要對我不利，說要叫人拿武器找我，致我心生恐懼（見警
    卷第5 頁反面），（問：現場你被他打傷，為何他還講要回
    去叫兄弟、帶機絲？）不曉得，他打完之後，就打電話要找
    他兄弟找我麻煩，（問：被告跟你講要找他兄弟、帶機絲時
    ，他的精神狀況如何？）很正常，而且很兇，（被告表示要
    回去叫兄弟帶機絲來時，你是否會害怕？），會（見本院95
    年3 月28日審理筆錄）等語綦詳，核與證人陳美俐於警詢中
    證稱：當時丙○○曾說要叫人持武器對我男朋友戊○○不利
    （見警卷第13頁反面），他們尚未打架前，我有聽到丙○○
    說「要帶小弟來」等語（見偵查卷第12頁），及證人即路人
    吳國興於警詢中證稱：當時我在場曾聽到丙○○打手機要找
    人來對付戊○○等語（見警卷第14頁反面）相符。參以證人
    陳美俐於案發時雖為告訴人戊○○之女友，惟證人陳美俐於
    偵查中作證時，已與被告分手，此亦據證人陳美俐於偵查中
    證述在卷，顯見證人陳美俐之立場尚屬公正，應無刻意配合
    告訴人指述之情，且證人吳國興在案發當時，正在附近1 家
    機車行與人聊天，此據證人吳國興於警詢中陳述明確（見警
    卷第14頁），證人吳國興既與告訴人及被告素不相識，當不
    至甘冒偽證罪之風險而誣指被告恐嚇犯行之理，足認證人陳
    美俐與吳國興之證詞應屬可採。故被告上揭所辯，無非卸責
    之詞，不足採信。本件事證明確，被告犯行洵堪認定，應予
    依法論科。
  (二)核被告丙○○所為，係犯刑法第305 條之恐嚇危害安全罪。
    被告以一個恐嚇行為，同時對於戊○○、陳美俐恐嚇，係一
    行為觸犯數個構成要件相同之罪名，為想像競合犯，應從一
    重之恐嚇危害安全罪處斷。爰審酌被告與告訴人僅因車禍發
    生爭執，即以找兄弟帶工具教訓告訴人此等加害告訴人生命
    、身體之事恐嚇戊○○及陳美俐，致其等受有精神上之恐懼
    及壓力，惟念及被告嗣後業已與告訴人和解，有和解書1 份
    在卷可憑等一切情狀，量處如主文所示之刑，並諭知易科罰
    金之折算標準，以資懲儆。末查，被告前於80年間，因公共
    危險案件，經本院以80年度易字第1468號判處有期徒刑2 月
    確定，有臺灣高等法院被告全國前案紀錄表1 份在卷可憑，
    其前雖曾受有期徒刑以上刑之宣告，惟5 年內未曾受有有期
    徒刑以上刑之宣告，僅因一時失慮，致罹刑典，事後已坦承
    犯行，深具悔意，且業與告訴人達成民事和解，賠償告訴人
    所受損害，其經此偵審程序及刑之宣告後，應知警惕而無再
    犯之虞，本院因認暫不執行其刑為當，依刑法第74條第2款
    規定，併予以宣告緩刑2 年，用啟自新。
貳、不受理部分：
一、公訴意旨略以：被告丙○○為計程車駕駛員，平時以駕駛計
    程車為業，為從事駕駛業務之人。其於民國92年10月12日13
    時10分許，駕駛車號YS-817號營業小客車，右前座搭載乘客
    甲○○，沿高雄縣大樹鄉台21線由南向北行駛，行至該路段
    與興田路之交岔路口，欲左轉至興田路（往佛光山方向）時
    ，本應注意車輛行至交岔路口時，轉彎車輛應暫停讓直行車
    先行，然卻疏未注意，逕為左轉，適有戊○○駕駛車號
    VP-0612 號自小客車搭載其友人陳美俐，沿高雄縣大樹鄉台
    21線由北向南行駛，行至上開路段與興田路交岔路口時，依
    台21線之綠燈指示燈直行，見被告丙○○之營業小客車突為
    左轉，戊○○剎車不及而撞擊上開營業小客車之左側車身，
    造成該營業小客車車身打轉後復撞擊停置於路邊車號WJ-847
    9 號自小貨車（車主為尤宏泉），乘客甲○○因而受有頭部
    外傷、左顳部挫傷併腫、右頸、肘部擦傷、右手小指挫傷、
    右胸挫壓傷呼吸痛等傷害，被告丙○○下車後，竟基於傷害
    人身體之犯意，出手毆打戊○○之頭部及身體，造成戊○○
　　受有右側臉挫傷、右胸部挫傷、右側外耳道創傷、頭部外傷
    等傷害及右側聽覺喪失之重傷害，因認被告丙○○涉有刑法
    第284 條第2 項之業務過失傷害罪嫌及第277 條第2 項之傷
    害致重傷罪嫌等語。
二、按刑法第277 條第1 項、第284 條第2 項之罪，須告訴乃論
    ，刑法第287 條前段定有明文。次按告訴乃論之罪，告訴人
    於第一審辯論終結前，得撤回其告訴；又告訴經撤回者，法
    院應諭知不受理之判決，且得不經言詞辯論為之。刑事訴訟
    法第238 條第1 項、第303 條第3 款、第307 條分別定有明
    文。
三、訊據被告丙○○對於上揭時地因業務過失傷害告訴人甲○○
    及毆打告訴人戊○○之事實坦承不諱，辯護人則以：告訴人
    戊○○之聽力已經回復，尚未至重傷之程度等語，資為被告
    辯護。按刑法上所謂毀敗機能及於身體健康有重大不治之傷
    害，乃指傷害之結果確係機能毀敗或身體健康確有終身不治
    之傷害者而言（最高法院20年上字第547 號、25年上字第
    4680號判例意旨參照）。查告訴人戊○○於案發後，依卷附
    診斷證明書所載，雖受有右側臉挫傷、右胸部挫傷、右側外
    耳道創傷、頭部外傷等傷害及右側聽覺喪失之重傷害，然告
    訴人戊○○經治療後，於92年10月21日接受純音聽力檢查，
    92年12月19日接受耳膜及耳咽管功能檢查，2 次檢查結果均
    為正常，此有財團法人長庚紀念醫院高雄分院94年8 月22
    日94長庚院高字第480749號函1 份在卷可稽，且告訴人戊○○於本院訊問時，陳稱其聽力正常只是會耳鳴，此有本院95
    年3 月28日審理筆錄存卷可憑，足見其驗斷時傷勢雖稍嫌嚴
    重，然尚未至機能完全毀敗或身體健康確有終身不治傷害之
    程度，即與刑法第10條第4 項第2 款及第6 款所列之傷害內
    容不相當，尚難遽依傷害致重傷罪論科。是以被告對告訴人
    戊○○之傷害犯行，僅成立刑法第277 條第1 項之普通傷害
    罪，公訴意旨謂係犯刑法第277 條第2 項重傷罪名，容有誤
    會。
四、被告涉犯刑法第284 條第2 項業務過失傷害罪及第277 條第
    1 項之普通傷害罪。依同法第287 條之規定，均須告訴乃論
    。茲告訴人戊○○與甲○○於94年12月14日本院準備程序時
    撤回告訴，已記明筆錄在卷，依照首開說明，本件業務過失
    傷害及普通傷害部分，爰不經言詞辯論，均為不受理之諭知
    。
據上論斷，應依刑事訴訟法第299 條第1 項前段、第303 條第3
款、第307 條，刑法第305 條、第41條第1 項前段、第74條第2
款，罰金罰鍰提高標準條例第1 條前段、第2 條，判決如主文。
本案經檢察官乙○○到庭執行職務。
中　　華　　民　　國　　94　　年　　4 　　月　　10　　日
                  鳳山刑事第1 庭審判長法　官  陳志銘
                                      法  官  林永村
                                      法  官  林芳華
以上正本證明與原本無異。
如不服本判決，應於判決送達後10日內，向本院提出上訴狀。
中　　華　　民　　國　　95　　年　　4 　　月　　11　　日
                                      書記官  賴佳慧
附錄本案論罪科刑法條
刑法第305條
以加害生命、身體、自由、名譽、財產之事，恐嚇他人致生危害
於安全者，處2 年以下有期徒刑、拘役或300 元以下罰金。
